臺灣高等法院臺南分院刑事判決
110年度上訴字第373號
上  訴  人  臺灣嘉義地方檢察署檢察官
上  訴  人  
即  被  告  簡源璋



被      告  林嘉偉



上列上訴人因被告傷害等案件，不服臺灣嘉義地方法院109年度
訴字第189號中華民國110年2月3日第一審判決（起訴案號：臺灣
嘉義地方檢察署108年度偵字第8309號），提起上訴，本院判決
如下：
    主  文
原判決關於強制部分撤銷。
乙○○共同犯強制未遂罪，累犯，處拘役捌拾日，如易科罰金，以
新臺幣壹仟元折算壹日。
甲○○共同犯強制未遂罪，處拘役參拾日，如易科罰金，以新臺幣
壹仟元折算壹日，緩刑貳年。
其他上訴駁回（即乙○○無罪部分）。
    事  實
一、乙○○因與乙○○於民國108年7月22日21時2分許前某時有行車
    糾紛，乙○○遂駕駛車號000-0000號自小客車載同甲○○、黃明
    賢（所涉傷害部分，由原審通緝中）、蔣育庭（所涉強制、
    傷害罪嫌部分，經檢察官不起訴處分確定）尾隨乙○○到嘉義
    縣○○鄉○○村○○路0段000號原素食店外。其等下車後，乙○○、
    甲○○即基於強制之犯意聯絡，接續地欲強行將乙○○拉出上開
    店外理論，以此強暴之行為，迫使乙○○到店外而行此無義務
    之事，因乙○○原地掙脫後躲進店內的廚房而未被強制到店外
    理論，其等之強制行為因而歸於未遂。
二、案經乙○○訴由嘉義縣警察局中埔分局報請檢察官偵查起訴。
    　　
    理  由
壹、有罪部分：
一、上開犯罪事實，業據被告乙○○、甲○○於警詢、原審及本院審
    理時坦承不諱（見警卷第1-4、9-12頁、原審卷第83、232-2
    33、279、345、377-378頁、本院卷第71頁），核與證人即
    同案被告黃明賢、證人蔣育庭於警詢中之證述、證人即告訴
    人乙○○於警詢及原審之證述、證人即共同被告甲○○於原審之
    證述相符（見警卷第5-8、13-15、17-22頁、原審卷第347-3
    69頁），並有車輛詳細資料報表、監視器畫面截圖、被告等
    人照片附卷可查（見警卷第30-35頁）。準此，足認被告乙○
    ○、甲○○任意性自白與事實相符；從而，本件事證明確，被
    告2人強制犯行，應可認定。
二、論罪科刑：
  ㈠被告2人行為後，刑法第304條業於108年12月25日修正公布，
    並於同年月27日施行。修正後規定僅係按刑法施行法第1條
    之1第2項前段規定意旨，將罰金數額修正提高30倍，罪刑並
    無變更，不生新舊法比較之問題，而應依一般法律適用原則
    ，適用新法即裁判時法。
  ㈡核被告2人的行為，均是犯刑法第304條第2項、第1項之強制
    未遂罪。又被告2人原要將告訴人強拉到店外理論，然告訴
    人已掙脫後躲進店內而未被強制到店外的無義務之事，則被
    告2人之強制行為應僅止於未遂，公訴人認已達既遂，顯有
    誤會。被告2人所為上開犯行，有犯意聯絡與行為分擔，為
    共同正犯。
　㈢被告乙○○前於101年間因毒品案件，經原審法院判處有期徒刑
    3月，於106年7月21日執行完畢，又於107年間因公共危險案
    件，經該院判處有期徒刑3月確定，於107年12月15日執行完
    畢出監等情，有前案紀錄可查，其於徒刑執行完畢後，5年
    內故意再犯有期徒刑以上之本罪，為累犯；若予以加重刑責
    ，並無釋字第775號解釋意旨所指罪刑不相當之情形，故應
    依刑法第47條第1項規定加重其刑。
  ㈣被告2人著手於強制犯罪之實施而不遂，爰依刑法第25條第2
    項規定，減輕其等刑責；被告乙○○同時有刑之加重及減輕事
    由，應先加後減之。
三、撤銷改判的理由：　　 
  ㈠原審以被告2人強制罪證明確，予以論罪科刑，固非無見，惟
    查，被告係欲強制告訴人乙○○到店外理論，然告訴人原地掙
    扎反抗，不為所動，嗣亦避到店內的廚房，則其等行為尚未
    使告訴人行使無義務之事，應僅止於未遂，原審遽論強制既
    遂罪，自有違誤。檢察官提起上訴，主張原審量刑過輕，請
    求從重量刑，被告乙○○提起上訴，請求從輕量處，惟原審已
    就刑法第57條各款量刑事由詳為審酌在案（見原判決第3-4
    頁），量刑上並無濫權違法或失當之情形，檢察官及被告乙
    ○○就量刑部分提起上訴，雖均無足取，惟原審判決既有上開
    可議之處，自屬無可維持，應由本院予以撤銷改判。
  ㈡茲審酌被告僅因與告訴人行車時有言語上之不愉快，因而為
    強制行為的動機、目的，其等在店家使用強制力之欲強拉告
    訴人至店外理論之手段、對告訴人及社會治安所造成的危害
    程度；被告乙○○自陳國中畢業，未婚，有2名子女，與父親
    同住，為臨時工，家境勉持；被告甲○○自陳高職肄業，未婚
    ，有1名未成年女兒，與母親、哥哥同住，為臨時工，家境
    勉持及被告2人均坦承犯行，被告甲○○且已與告訴人調解成
    立，賠償損害，有調解筆錄、電話紀錄查詢表可憑（見原審
    卷第75-77、187頁），其犯後態度尚屬良好等一切情狀，分
    別量處如主文第2、3項所示之刑，並均諭知易科罰金之折算
    標準。
  ㈢被告甲○○前未曾因故意犯罪受有期徒刑以上刑之宣告，有其
    前案紀錄表可參，其因一時失慮以致犯罪，其與告訴人已調
    解成立，且賠償告訴人，業如上述，告訴人亦表示願意給予
    被告甲○○緩刑之機會（見原審卷第371-372頁），堪認被告
    甲○○經此次偵審程序及刑之宣告，應知警惕而無再犯之虞，
    本院認其所受宣告之刑，以暫不執行為適當，爰諭知緩刑2
    年，以啟自新。
貳、上訴駁回（即無罪部分）：
一、公訴意旨另以：被告乙○○及黃明賢於上開時地，另基於傷害
    之犯意，徒手毆打告訴人乙○○，致告訴人受有腦震盪、左側
    眼球及眼眶組織鈍傷等傷害，因認被告乙○○另涉犯刑法第27
    7條第1項之傷害罪嫌等語。
二、按犯罪事實應依證據認定，無證據不得認定犯罪事實；不能
    證明被告犯罪，應諭知無罪判決，刑事訴訟法第154條第2項
    、第301條第1項分別明文。
三、公訴意旨認被告乙○○涉犯傷害罪嫌，係以告訴人指證當時遭
    身穿紅衣之人打傷及其診斷證明書為主要論據。訊據被告乙
    ○○固坦承有強拉告訴人之強制犯行，惟堅決否認有何傷害之
    犯行，辯稱：是黃明賢突然出手打告訴人，我沒有出手，應
    該是告訴人誤認，而且我只是要告訴人到店外理論，並沒有
    要傷害他的意思等語。經查：
  ㈠告訴人於上開時地，遭被告乙○○、甲○○欲強拉至店外，然因
    告訴人抵抗而未能將其拉至店外，嗣同案被告黃明賢穿過被
    告2人中間而出手毆打告訴人，造成告訴人受有腦震盪、左
    側眼球及眼眶組織鈍傷之傷害等情，業據被告乙○○、甲○○自
    承在卷及證人黃明賢、蔣育庭、乙○○、共同被告甲○○證述如
    上，並有診斷證明書在卷可參（見警卷第28-29頁），此部
    分事實可堪認定。
　㈡同案被告甲○○於警詢時證稱：我看到黃明賢出手打乙○○，沒
    有看到其他人出手等語（見警卷第10-11頁）；於偵查中亦
    稱：當時動手打人的人是黃明賢等語（見偵卷第98頁），於
    原審亦證稱：乙○○沒有打乙○○，是黃明賢打的。他直接衝進
    去打告訴人；當時乙○○的左前方是我，我面對他，乙○○站在
    他的右前方，也是面對他，第3個進來的是黃明賢，他沒有
    講話，就直接從我跟乙○○的中間穿過去打乙○○等語明確（見
    原審卷第349、351、353頁）。另同案被告黃明賢於警詢時
    亦證稱：我有出拳毆打告訴人之頭部等語明確（見警卷第7
    頁），核與告訴人診斷證明書所載之傷勢部位相符；且告訴
    人於警詢、偵查及審判中均一致證稱：係遭到一人毆打而受
    傷等語明確（見警卷第18頁、偵卷第98頁、原審卷第360頁
    ）。可見本件只有同案被告黃明賢一人從被告乙○○、甲○○之
    間穿過而出拳毆打告訴人成傷之情無誤。
　㈢告訴人於警詢時雖證稱：當時是穿紅色衣服男子（即乙○○）
    揮拳打我頭部，我感到一陣暈眩，他們持續毆打了我好幾下
    等語（見警卷第18-19頁），於原審則證稱：有3、4個人衝
    進來，有2位一直拉著我，然後有一位打我1下。我被打完之
    後站起來的當下，站在我前面的就是穿紅色衣服的（即乙○○
    ）。最明顯的就是有拳揮過來打到我，起來後看到面前的人
    ，依照拳頭打過來的方向，應該是正前方的人打的。我印象
    中總共被打1拳，打到我的眼骨，我記憶是被1個人打。我在
    警詢時只有提到穿黑色衣服的男子手臂有刺青，沒有提到穿
    紅色衣服的男子手臂有刺青，是因為我當下有點搞不清楚誰
    有刺青。我在被打之前，以及被打的瞬間，沒有看到有人要
    出拳等語（見原審卷第360、363-365、368-370頁）。依告
    訴人上開證詞，其是清楚記憶係遭一人打1拳在臉部眼骨位
    置，此與被告乙○○及同案被告甲○○、黃明賢3人所述是黃明
    賢一人下手傷人之情節正相符合，是告訴人於警詢及偵查中
    之指證不無錯誤之可能。其顯係當時情況混亂，於突然遭到
    攻擊後，在一陣暈眩眼花後，正好看到正前方之人即為穿紅
    色衣服之被告乙○○而誤認是被告乙○○所為。
　㈣至證人蔣育庭雖於警詢時證稱：除黃明賢有打乙○○外，乙○○
    也有出手打乙○○云云（見警卷第15頁）。惟此與告訴人所述
    其僅遭一人出拳毆打的情形不符，亦與同案被告甲○○、黃明
    賢所述情節有異，其上開所述之可信度，即有可疑；況當時
    被告乙○○確實有與告訴人拉扯，而被告甲○○於原審證稱：我
    走在前面，我不知道蔣育庭有沒有進到店內等語（見原審卷
    第356頁）；告訴人於原審則證稱：我對於蔣育庭沒有印象
    ，我記得門口有人站在那邊沒有進來，我也不確定等語（見
    原審卷第363頁），可見證人蔣育庭所站位置，與被告乙○○
    、甲○○拉扯、同案被告黃明賢毆打告訴人之位置，有一段距
    離，應是在場面混亂情況下，證人蔣育庭將與告訴人拉扯之
    被告乙○○，誤認係在毆打告訴人之情形，是其警詢的證詞，
    尚不足為被告乙○○不利的認定。
  ㈤告訴人於原審證稱：當時是有人先拉我，拉不動，第2個人再
    拉，那個人不是一進來就打我，是要拉我拉不出去，才揍我
    那一拳，拉跟打沒有同時。對方打完我之後，沒有人作勢要
    再拉我出去等語（見原審卷第360、362、364、369-370頁）
    ；被告甲○○於原審證稱：我先走進去問乙○○剛剛為何罵我們
    ，他有一直道歉，第2個進來的是乙○○，也是問乙○○為何要
    罵，乙○○也是一直道歉說對不起，因為當時店內在做生意，
    我跟乙○○想要拉他到外面去說清楚等語（見原審卷第349、3
    53頁）。可知同案被告黃明賢並非在被告2人拉扯告訴人時
    ，同時毆打告訴人，而係在被告2人強制拉扯告訴人到外未
    果時，始出手毆打告訴人，也未在黃明賢打完告訴人後，再
    次欲強拉告訴人出去。顯見被告乙○○實施之強制行為與黃明
    賢對告訴人之傷害犯行，行為明確截然可分，非屬一行為，
    仍應視被告乙○○無與黃明賢具有傷害之犯意聯絡而決定其是
    否應負傷害之罪責。
　㈥檢察官雖認被告乙○○身為事主，公然在店內使用暴力，同行
    之人且已對告訴人嗆聲要其出來輸贏，依經驗及論理法則，
    堪認被告乙○○應有傷害之犯意聯絡等語（見上訴書第2頁）
    。惟依同案被告甲○○於警詢時稱：我與乙○○要告訴人到外面
    講清楚，但是黃明賢就忽然出手打告訴人，我就馬上伸手拉
    黃明賢，要阻止他打告訴人，然後我們就走了等語（見警卷
    第10頁），其於原審更證稱：我把黃明賢拉開，乙○○後面也
    有拉黃明賢，因為黃明賢出去之後又要衝進來時，乙○○有擋
    住黃明賢，說不要再打了等語（見原審卷第354-355頁）。
    依同案被告甲○○上開所述，黃明賢是突然出手毆打告訴人，
    且被告乙○○也有拉住黃明賢阻止其繼續毆打告訴人等情，可
    見黃明賢當時的確是出於自己的意思而為，並未與乙○○有何
    傷害的犯意聯絡至明，況且檢察官已認當時處於同一狀況（
    甲○○亦有拉告訴人或嗆聲）之甲○○無傷害犯意，卻認被告乙
    ○○具傷害之犯意，亦有可議。再參酌黃明賢於警詢時所述：
    我叫告訴人出來外面講，他還是大吼大叫，我一氣之下才出
    手打傷他，我是氣不過告訴人的態度才臨時起意出手，所以
    我不知道其他的人是否有出手等語（見警卷第7頁），益見
    本件是突發狀況，衡情，被告乙○○與黃明賢並無時間為犯罪
    之謀議，黃明賢是臨時起意而動手打人，與被告乙○○無涉，
    至為灼然；且卷內相關資料也無法證明被告乙○○與黃明賢有
    傷害犯意聯絡之事實。檢察官以上開理由認被告乙○○亦同有
    傷害之犯意聯絡，乃屬推測之詞，並不可採。
四、綜上所述，本件告訴人之傷勢，係遭黃明賢毆打所致，且被
    告乙○○對告訴人之強制行為，與黃明賢對告訴人之傷害行為
    ，係屬可分之不同行為，而依卷內證據，亦無法認定被告乙
    ○○對於黃明賢之傷害行為有犯意聯絡及行為分擔。檢察官所
    提出之各項證據，並不足以使本院形成有罪之確信，而仍存
    有合理懷疑，復無其他確切證據可以證明被告被告乙○○有此
    部分之傷害犯行，是其此部分之犯罪，應屬不能證明。
五、原審認被告乙○○此部分犯罪不能證明，而為其無罪之諭知，
    本院核其認事用法並無不當，應予維持。檢察官上訴理由指
    稱，身為事主之被告乙○○聽聞同行之向告訴人喊要輸贏，依
    常理應與黃明賢有傷害犯意聯絡等語。然被告乙○○其本意僅
    要將告訴人拉出店外理論而已，同行之黃明賢突然趨前毆打
    告訴人非其所能預料，上訴意旨認被告乙○○亦應同負傷害之
    罪責，為無理由，應予駁回。
據上論結，應依刑事訴訟法第368條、第369條第1項前段、第364
條、第299條第1項前段，判決如主文。
本案經檢察官陳則銘提起公訴，檢察官楊麒嘉提起上訴，檢察官
曾昭愷到庭執行職務。
中　　華　　民　　國　　110 　年　　4 　　月　　29　　日
                  刑事第五庭    審判長法　官  黃國永
                                      法　官  蔡川富   
                                      法　官  翁世容  
以上正本證明與原本無異。
傷害罪部分，檢察官如不服本判決應於收受本判決後20日內向本
院提出上訴書，其未敘述上訴理由者並得於提起上訴後20日內向
本院補提理由書(但應受刑事妥速審判法第9條之限制)。被告不
得上訴。
強制罪部分，不得上訴。
　　　　　　　　　　　　　　　　　　　書記官  歐貞妙
中　　華　　民　　國　　110 　年　　4 　　月　　29　　日
附錄法條：
刑事妥速審判法第9條
除前條情形外，第二審法院維持第一審所為無罪判決，提起上訴
之理由，以下列事項為限：
一、判決所適用之法令牴觸憲法。
二、判決違背司法院解釋。
三、判決違背判例。
刑事訴訟法第377條至第379條、第393條第1款規定，於前項案件
之審理，不適用之。

中華民國刑法第304條
以強暴、脅迫使人行無義務之事或妨害人行使權利者，處3年以
下有期徒刑、拘役或9千元以下罰金。
前項之未遂犯罰之。